【裁判字號】    96,訴,3553
【裁判日期】    971009
【裁判案由】    槍砲彈藥刀械管制
【裁判全文】
臺灣板橋地方法院刑事判決              96年度訴字第3553號
公  訴  人  臺灣板橋地方法院檢察署檢察官
被      告  甲○○
選任辯護人  舒正本律師
            王俊權律師
上列被告因違反槍砲彈藥刀械管制條例案件，經檢察官提起公訴
（95年度偵字第14761 號），本院判決如下：
    主  文
甲○○未經許可，寄藏手槍，累犯，處有期徒刑伍年陸月，併科
罰金新臺幣拾萬元，罰金部分如易服勞役，以新臺幣壹仟元折算
壹日，扣案之制式半自動手槍壹支（含彈匣壹個，槍枝管制編號
：0000000000號）、改造子彈壹顆，均沒收。
    事  實
一、甲○○前於民國90年間因贓物案件，經臺灣桃園地方法院以
    90年度易緝字第160 號判處有期徒刑4 月確定，另因偽造文
    書案件，經本院以92年度訴字第1607號判處有期徒刑1 年4
    月，並經臺灣高等法院及最高法院駁回上訴而確定，上開2
    案經裁定應執行有期徒刑1 年6 月確定，於95年2 月4 日縮
    刑期滿執行完畢。詎仍不知悔改，明知未經中央主管機關許
    可，不得非法持有、寄藏槍砲彈藥刀械管制條例所列管之槍
    枝、子彈，竟於90年初某日，在臺北縣板橋市○○路237 號
    ，受姓名年籍不詳綽號「小呆」之成年男子委託，代為保管
    具殺傷力之德國SIG SAUER 廠製口徑228 型制式半自動手槍
    （槍枝管制編號0000000000）1 支及具有殺傷力之口徑9mm
    之改造子彈3 顆，並將上開槍彈寄藏在臺北縣板橋市○○○
    路152 之2 號住處之房間床下。嗣於95年5 月14日凌晨1 時
    許，甲○○攜帶上開槍彈，與不知情之戊○○（另為不起訴
    處分）前往臺北縣板橋市南雅夜市吃宵夜，於同日3 時許，
    二人因細故與鄰桌客人起爭執，戊○○乃電知亦不知情之友
    人張伯義，經其邀來不知情之丙○○、丁○○、乙○○等人
    前往助陣，嗣甲○○自口袋掏出上開手槍時，不慎觸動扳機
    而擊中丙○○之左大腿，致其受有股淺動脈損傷（傷害部分
    未據告訴），隨即持槍逃逸。嗣於95年6 月9 日14時許，甲○○攜帶上開槍彈向臺北縣政府警察局板橋分局投案，並扣
    得上開制式半自動手槍1 枝及改造子彈2 顆，而查獲上情。
二、案經臺北縣政府警察局板橋分局報告臺灣板橋地方法院檢察
    署檢察官偵查起訴。
    理  由
一、按被告以外之人（包括證人、鑑定人、告訴人、被害人及共
    同被告等）於審判外之陳述雖不符刑事訴訟法第159 條之1
    至之4 等4 條之規定，而經當事人於審判程序同意作為證據
    ，法院審酌該言詞陳述或書面陳述作成時之情況，認為適當
    者，亦得為證據；當事人、代理人或辯護人於法院調查證據
    時，知有刑事訴訟法第159 條第1 項不得為證據之情形，而
    未於言詞辯論終結前聲明異議者，視為有前項之同意，同法
    第159 條之5 定有明文。查證人戊○○、丙○○、丁○○於
    警詢及偵查中、證人乙○○於警詢中之陳述，雖屬傳聞證據
    ，惟公訴人、被告及辯護人就前揭審判外陳述之證據能力，
    迄至言詞辯論終結前均未聲明異議。本院審酌該等證據資料
    製作時之情況，並無違法不當及證明力明顯過低之瑕疵，認
    以之作為證據應屬適當，依刑事訴訟法第159 條之5 規定，
    認上開證人等於警詢及偵查中之陳述均有證據能力，合先敘
    明。
二、上揭犯罪事實，迭據被告甲○○於警詢、偵查及本院審理時
    坦承不諱，經核與證人戊○○、丙○○、丁○○於警詢、偵
    查及本院審理中、證人乙○○於警詢及本院審理中之證述相
    符，並有制式半自動手槍1 支及改造子彈2 顆扣案可佐，而
    上開扣案槍、彈經內政部警政署刑事警察局鑑定，認：送鑑
    SIG SAUER P228手槍1 支（槍枝管制編號：0000000000），
    認係德國SIG SAUER 廠製P228型之制式半自動手槍，槍號為
    「B242991 」，槍管內具6 條右旋來復線，機械性能良好，
    可擊發同口徑制式子彈，認具殺傷力。又送鑑子彈2 顆，認
    均係由口徑9mm 制式空包彈加裝直徑9mm 金屬彈頭組合而成
    之改造子彈，採樣1 顆試射，認具殺傷力，有該局95年8 月
    7 日刑鑑字第0950087748號槍彈鑑定書1 份在卷可參，足認
    扣案之制式半自動手槍1 支及改造子彈2 顆確均具有殺傷力
    無訛。被告上開自白與事實相符，堪信為真實。本案事證明
    確，被告犯行堪以認定，應予依法論科。
三、查被告行為後，刑法業於94年2 月2 日修正公布，95年7 月
    1 日起施行。按「行為後法律有變更者，適用行為時之法律
    ，但行為後之法律有利於行為人者，適用最有利於行為人之
    法律」，修正後刑法第2 條第1 項定有明文。此條規定係規
    範行為後法律變更所生新舊法比較適用之準據法，本身尚無
    新舊法比較之問題，於新法施行後，應一律適用新法第2 條
    第1 項之規定，為「從舊從輕」之比較，先予敘明，再按本
    次法律變更，比較時應就罪刑有關之共犯、未遂犯、想像競
    合犯、牽連犯、連續犯、結合犯，以及累犯加重、自首減輕
    暨其他法定加減原因（如身分加減）與加減例等一切情形，
    綜其全部罪刑之結果而為比較（最高法院95年第8 次刑事庭
    會議決議參照）。經查：
（一）被告行為後，關於罰金之最低額，修正前刑法第33條第5
      款規定：「罰金：（銀元）1 元以上。」，依現行法規所
      定貨幣單位折算新臺幣條例第2 條規定折算，上開罰金刑
      之最低數額為新臺幣3 元。修正後刑法第33條第5 款則規
      定：「罰金：新臺幣1 千元以上，以百元計算之。」，即
      修正後之罰金刑最低數額，已提高為新臺幣1 千元，本件
      被告所犯關於槍砲彈藥刀械管制條例第7 條第4 項、第12
      條第4 項均有併科罰金刑，比較新舊法之結果，以修正前
      刑法第33條第5款規定較有利於被告。
（二）刑法第55條關於想像競合犯規定雖經修正，即增列但書規
      定為：「但不得科以較輕罪名所定最輕本刑以下之刑」，
      惟該但書之規定係科刑之限制，為法理之明文化，不涉及
      罪刑實質內容之變更，非屬法律之變更，自不生新舊法比
      較之問題，應逕適用裁判時法，即修正後刑法第55條之規
      定。
（三）修正後刑法第47條第1 項規定「受徒刑之執行完畢，或一
      部之執行而赦免後，5 年以內故意再犯有期徒刑以上之罪
      者，為累犯，加重本刑至二分之一」，與修正前刑法第47
      條規定「受有期徒刑之執行完畢，或受無期徒刑或有期徒
      刑一部之執行而赦免後，5 年以內再犯有期徒刑以上之罪
      者，為累犯，加重本刑至二分之一」不同，亦即若被告再
      犯者係故意犯罪，則修正前、後之規定，均成立累犯，自
      不生新舊法律比較適用之問題，而應依修正後刑法第47條
      第1 項之規定，論以被告累犯，並依法加重其刑（臺灣高
      等法院暨所屬法院95年法律座談會刑事類提案第8 號研討
      結果參照）。
（四）綜上，依整體比較之結果，應依修正前刑法第33條第5 款
      規定處斷。
四、核被告甲○○所為，係犯槍砲彈藥刀械管制條例第7 條第4
    項之未經許可寄藏手槍罪及同條例第12條第4 項之未經許可
    寄藏子彈罪。另按槍砲彈藥刀械管制條例將持有與寄藏為分
    別之處罰規定，則單純之持有，固不包括寄藏，但寄藏之受
    人委託代為保管，其保管之本身所為之持有，既係寄藏之當
    然結果，法律上自宜僅就寄藏行為包括之評價，不應另就持
    有予以論罪（參照最高法院74年度臺上字第3400號判例參照
    ）。故被告寄藏前開手槍、子彈子彈所為之持有行為，係寄
    藏之當然結果，均不應另就持有予以論罪。被告以一個寄藏
    手槍、子彈之行為，同時觸犯上述2 罪名，為想像競合犯，
    應依刑法第55條之規定，從一重之未經許可寄藏手槍罪處斷
    。又按自首以對於未發覺之罪投案而受裁判為要件，如案已
    發覺，則被告縱有投案陳述自己犯罪之事實，亦祇可謂為自
    白，不能認為自首，最高法院26年上字第484 號判例可資參
    照。查證人戊○○於95年6 月間某日，經警以電話通知前往
    派出所說明案情時，即曾向警員表示本案係綽號「小蔡」（
    按即被告）者持有本案槍枝、子彈並開槍，嗣於95年6 月9
    日證人戊○○乃協同被告攜帶本案槍枝、子彈前往警局製作
    筆錄等情，業據證人戊○○於本院審理中證述明確（本院卷
    二第59頁），參以被告於本院審理中亦陳稱：證人戊○○有
    打電話跟伊說警察在找他等語，堪信證人戊○○上開證詞為
    真實可採，顯見被告持本案槍枝、子彈前往警局投案前，員
    警即已查悉被告涉犯本件犯行，故被告嗣後持扣案槍枝、子
    彈至警局投案之行為，僅可謂為自白，揆諸前揭判例意旨，
    自難認被告所為符合自首規定，辯護人認本案應有自首之適
    用云云，容有誤會，併此敘明。又被告有如事實欄所載之前
    案，並於95年2 月4 日縮刑期滿執行完畢，有臺灣高等法院
    被告前案紀錄表在卷可稽，其於有期徒刑執行完畢後之5 年
    內，故意再犯本件有期徒刑以上之罪，為累犯，應依刑法第
    47 條 第1 項規定加重其刑。爰審酌被告素行、犯罪動機、
    手段、高中畢業之智識程度、寄藏之手槍、子彈數量、所為
    對社會治安造成高度潛在風險，及其犯罪後坦承犯行之態度
    等一切情狀，量處如主文所示之刑，另就罰金刑部分，被告
    行為時即修正前刑法第42條第2 項規定：「易服勞役以（銀
    元）1 元以上3 元以下折算1 日。但勞役期限不得逾6 個月
    」，被告行為時之易服勞役折算標準，依罰金罰鍰提高標準
    條例第2 條前段規定（現已刪除），就其原定數額提高為10
    0 倍折算1 日，則被告行為時之易服勞役折算標準，最高應
    以銀元3 百元折算1 日，經折算為新臺幣後，應係以新臺幣
    900元折算為1 日。95年7 月1 日修正施行之刑法第42條第3
    項則規定：「易服勞役以新臺幣1 千元、2 千元或3 千元折
    算1 日。但勞役期限不得逾1 年。」比較修正前後之易服勞
    役折算標準，於折算後之勞役期限未逾6 個月時，以修正後
    之規定，較有利於被告，故應依修正後之刑法第42條第3 項
    規定諭知易服勞役之折算標準。
五、扣案制式半自動手槍1 支（含彈匣1 個）、改造子彈1 顆，
    均為違禁物，應依刑法第38條第1 項第1 款之規定宣告沒收
    ；至扣案之具有殺傷力改造子彈1 顆，業經鑑定擊發而失其
    效能，又扣案之玩具子彈1 顆，不具殺傷力，有前開鑑定書
    1 份附卷可佐，均非屬違禁物，自無宣告沒收之必要，併此
    敘明。
據上論斷，應依刑事訴訟法第299 條第1 項前段，槍砲彈藥刀械
管制條例第7 條第4 項、第12條第4 項，刑法第11條前段、第2
條第1 項、第55條、第47條第1 項、第42條第3 項前段、第38條
第1 項第1 款，判決如主文。
本案經檢察官陳彥章到庭執行職務。
中    華    民    國    97    年    10    月    9     日
                  刑事第九庭  審判長法  官  崔玲琦
                                    法  官  許映鈞
                                    法  官  俞秀美
上列正本證明與原本無異。
如不服本判決，應於判決送達後10日內敘明上訴理由，向本院提
出上訴狀（應附繕本），上訴於臺灣高等法院。
                                    書記官  謝怡貞
中    華    民    國    97    年    10    月    9     日
附錄本案論罪科刑所引法條：
槍砲彈藥刀械管制條例第7條
未經許可，製造、販賣或運輸火砲、肩射武器、機關槍、衝鋒槍
、卡柄槍、自動步槍、普通步槍、馬槍、手槍或各類砲彈、炸彈
、爆裂物者，處死刑、無期徒刑或7 年以上有期徒刑；處徒刑者
，併科新台幣3 千萬元以下罰金。
未經許可，轉讓、出租或出借前項所列槍砲、彈藥者，處無期徒
刑或5 年以上有期徒刑，併科新台幣1 千萬元以下罰金。
意圖供自己或他人犯罪之用，而犯前二項之罪者，處死刑或無期
徒刑；處徒刑者，併科新台幣5 千萬元以下罰金。
未經許可，持有、寄藏或意圖販賣而陳列第1 項所列槍砲、彈藥
者，處5 年以上有期徒刑，併科新台幣1 千萬元以下罰金。
第1 項至第3 項之未遂犯罰之。
槍砲彈藥刀械管制條例第12條
未經許可，製造、販賣或運輸子彈者，處1 年以上7 年以下有期
徒刑，併科新台幣500 萬元以下罰金。
未經許可，轉讓、出租或出借子彈者，處6 月以上5 年以下有期
徒刑，併科新台幣300 萬元以下罰金。
意圖供自己或他人犯罪之用，而犯前二項之罪者，處3 年以上10
年以下有期徒刑，併科新台幣700 萬元以下罰金。
未經許可，持有、寄藏或意圖販賣而陳列子彈者，處5 年以下有
期徒刑，併科新台幣300 萬元以下罰金。
第1 項至第3 項之未遂犯罰之。


司法院資訊處製作；財團法人民間司法改革基金會備份。
